臺灣新竹地方法院民事簡易判決　　　　 94年度竹簡字第154號
原　　　告　乙○○
　　　　　　甲○○
被　　　告　丙○○
　　　　　　丁○○
　　　　　　戊○○
上列當事人間請求返還土地事件，本院於民國94年5月3日辯論終
結，判決如下：
    主    文
原告之訴及假執行之聲請均駁回。
訴訟費用由原告負擔。
    事實及理由
一、原告訴之聲明：
（一）被告應共同將坐落新竹市○○段1069地號內如附圖所示紅
      色部分面積約5平方公尺土地上之木板圍牆拆除，將土地
      返還原告及其他共有人。
（二）被告應共同將坐落新竹市○○段1031地號內如附圖所示黃
      色部分面積約50平方公尺土地上之棚架房屋及蔬菜剷除，
      將土地返還與原告及其他共有人。
二、事實摘要：
（一）原告主張：
  １、緣分割前之新竹市○○段1069、1070、1031地號等三筆土
      地，原係原告與被告丙○○、丁○○等四人所共有，嗣經
      原告起訴請求分割共有物，經本院以89年度訴字第53號民
      事判決准予分割，並將現編之新竹市○○段1069、1070、
      1031等三筆地號土地（下分別稱系爭1069、1070、1031
      地號土地）劃為6公尺寬之道路用地，並由原共有人繼續
      維持共有，作為通行之用。嗣於該判決確定後，業經原告
      持該確定判決向地政機關辦畢分割登記在案。
  ２、查被告等並未徵得原告之同意，亦未具有任何正當之權源
      ，竟擅自在系爭1069地號如附圖紅色所示部分之土地上豎
      立木板圍牆，使原告無法通行，又在系爭1031地號內如附
      圖所示黃色部分之土地上設置蔬菜園種植韭菜以及搭設簡
      易棚架房屋，致使原告無法將該地開闢為道路作通行使用
      ，茲該土地既經本院判決確定作為道路使用，被告等自負
      有拆除該棚架房屋、木板圍牆及剷除蔬菜以供開闢道路作
      為裡地連外道路使用之義務。
  ３、又本件雖經新竹市地政事務所測量結果，認前開蔬菜園及
      棚架並未占用系爭1031地號土地，惟此係因測量人員依據
      被告自行定界測量所致，自不可採。
  ４、爰依民法第七百六十七條及第八百二十一條之規定，提起
      本件訴訟，請求被告返還系爭土地。
（二）被告丙○○、丁○○則以：
      原告所稱之地上物棚架、木板圍牆確實為被告三人所有，
      另韭菜亦係被告等所種植，但上開地上物均業於九十四年
      農曆春節前拆除或移至被告所有之土地，而於系爭共有供
      通行使用之土地上種植之蔬菜亦已剷除，即原告之主張部
      分均已全然處理完畢，原告權利所受之侵害皆已排除，自
      無提起本件訴訟之必要。至原告於履勘現場時所主張應拆
      除之木板圍牆，係因土地高低有落差，以該木板圍牆加以
      阻擋避免發生跌落下方土地之危險，且既然原告提出請求
      ，被告亦已於當場拆除。至原告另在履勘現場所指之蔬菜
      園及棚架，其位置均非在系爭1031地號土地，而係在被告
      所有之土地上，亦經測量屬實，而被告並無原告所主張自
      行定界情事，是原告提起本件訴訟顯無理由，應予以駁回
      。
（三）被告戊○○經合法通知，未於言詞辯論期日到場，亦未提
      出書狀作任何聲明或陳述。
三、程序方面：
    被告戊○○經合法通知，未於言詞辯論期日到場，核無民事
    訴訟法第三百八十六條各款所列之情形，爰依原告之聲請，
    准由其一造辯論而為判決。
四、法院之判斷：
（一）原告主張系爭1069、1070、1031等三筆地號土地，於本院
      以89年度訴字第53號為分割共有物判決確定，係由原告與
      被告丙○○、丁○○維持共有，並供作預留闢建道路通行
      使用（除被告所有建物坐落部分外）之事實，業據提出本
      院89年度訴字第53號民事判決、複丈成果圖、土地登記謄
      本等為證，亦據本院依調取本院89年訴字53號分割共有物
      事件卷查核屬實，而到庭之被告丙○○、丁○○就此亦不
      爭執，另被告戊○○經通知未到庭，亦未提出書狀為任何
      爭執，自堪信原告此部分之主張為真實。惟原告主張被告
      有在系爭1069地號內如附圖所示紅色部分面積約5平方公
      尺土地上設置木板圍牆，另於系爭1031地號土地上則有搭
      蓋棚架及設置菜園種植韭菜云云，則為到庭之被告所否認
      ，是本件所應論究者即為原告前開所主張之地上物及種植
      之韭菜，究竟有無占用系爭1031、1069地號土地。
（二）本件經本院會同兩造至現場履勘結果，就原告前開所指之
      木板圍牆，其一邊於履勘時即未看到，原告亦表示此部分
      業經被告拆除，至另一邊部分，實際係木製柵門，自外觀
      觀之，非常陳舊，部分木頭有鬆脫或腐朽之現象，而該柵
      門並非固定於水泥地上，可經由手推而活動，而該木製柵
      門所在之水泥地，與相鄰之泥土地有高低落差，且不平整
      ，即由水泥地通過木製柵門至泥土地，左側有一斜坡，與
      下方菜園約有二公尺餘之落差，而因原告主張前開木製柵
      門有占用系爭1069地號土地，被告乃於履勘時當場拆除，
      原告亦表示既然被告業已於履勘時當場拆除柵門，則就系
      爭1069地號土地即無請求被告之部分等情（見本院94 年4
      月4日勘驗筆錄）；是由上述，無論前開木製柵門是否有
      占用系爭1069地號土地，既然被告業已拆除，而原告亦表
      示系爭1069地號土地已無被告要拆除之部分，則系爭1069
      地號土地顯然已無被告之地上物，原告卻仍為此部分請求
      ，顯無權利保護之必要，應予駁回。
（三）原告另主張被告無權占用系爭1031號土地蓋搭棚架及設置
      蔬菜園種植韭菜云云；經本院會同兩造至現場履勘結果，
      被告固有設置簡易棚架放置農具及種植韭菜，惟經本院囑
      託新竹市地政事務所鑑測結果，原告所指之上開蔬菜園及
      棚架，均未占用系爭1031地號土地，而係坐落在被告丙○○所有之同段1031之4地號土地等情；有新竹市地政事務
      所94年4月7日函所附之複丈成果圖在卷可按，是原告此部
      分所指之棚架及菜園，既未占用系爭1031地號土地，則原
      告此部分主張亦與實情不符而不足採。原告雖主張前開鑑
      測結果係依據被告之自行訂界而為之測量云云；惟此為到
      庭之被告所否認，原告就此亦未進一步舉證證明，已難謂
      可採；且查分割前之同段1031地號連同1069、1070等地號
      土地，原均為原告及被告丙○○、丁○○共有，經原告提
      起分割共有物訴訟（本院89年訴字53號），判決確定後，
      新竹市地政事務所乃依照確定判決，就兩造各自取得及維
      持共有之土地，分別編定地號，辦理分割登記完畢，有土
      地登記謄本及前開確定判決在卷可考；是就系爭維持共有
      供作通行使用之1069、1070、1031等地號土地，其相關界
      址顯係依照本院所為前開確定之分割共有物判決而來，而
      本院囑託新竹市地政事務所進行鑑測，自亦係依照前開界
      址線進行測量，則縱令被告有自行定界，亦不會影響鑑測
      之結果，是原告此部分自不足採。原告雖又主張新竹市地
      政事務所進行測量時，有人在現場指揮為錯誤之測量云云
      ；惟查原告表示此係前開分割共有物判決確定後，聲請強
      制執行拆除地上物時，本院執行書記官有在現場指揮云云
      ；足見原告此部分所指顯與本件無涉，且執行書記官就受
      理之執行事件，在現場為指揮，本為其職務上之行為，亦
      不能以此即謂新竹市地政事務所鑑測結果有誤，是原告此
      部分主張亦不足採。
（四）綜上所述，原告所主張被告所設置之蔬菜園及搭建之棚架
      、木製柵門，不是未占用系爭1031、1069地號土地，即係
      業經被告拆除，而未再占用，則原告本件之請求，均屬無
      理由，應予駁回。又原告之訴既經駁回，其假執行之聲請
      亦失所附麗，應併予駁回。
四、結論：本件原告之訴為無理由，並依民事訴訟法第七十八條
    ，判決如主文。
中　　華　　民　　國　　94　　年　　5 　　月　　24　　日
                  新竹簡易庭    法　官　李承訓
以上正本係照原本作成。
如對本判決上訴，須於判決送達後20日內向本院提出上訴狀。
中　　華　　民　　國　　94　　年　　5 　　月　　24　　日
                                書記官　吳玉蘭
